臺灣高等法院臺南分院民事裁定
110年度抗字第180號
抗  告  人  林素卿  

上列抗告人因與相對人簡士隆間聲請假處分事件，對於民國110
年10月5日臺灣嘉義地方法院110年度全字第35號裁定，關於命供
擔保金額部分提起抗告，本院裁定如下：
    主  文
原裁定關於命供擔保金額部分廢棄。
上開廢棄部分，抗告人為相對人供擔保金額變更為新臺幣1,449,
500元。
抗告訴訟費用由相對人負擔。
    理  由
一、聲請及抗告意旨略以：抗告人於民國107年6月5日買受坐落
    嘉義縣○○鄉○○段0000000地號土地及其上同段000建號、門牌
    號碼為嘉義縣○○鄉○○村○○○00○00號建物（下合稱系爭不動產
    ），因需部分貸款以支付買賣價金，遂將系爭不動產借名登
    記在相對人（即抗告人之女婿）名下，並由相對人以系爭不
    動產設定抵押向第一銀行股份有限公司（下稱第一銀行）貸
    款。其後每期應繳之分期款，均由抗告人交付第三人涂家菱
    （即抗告人之女、相對人之妻）清償。嗣抗告人發函通知相
    對人終止系爭借名登記，並請求相對人將系爭不動產所有權
    移轉登記予抗告人。但相對人未予辦理，竟通知抗告人系爭
    不動產為相對人所有，要求抗告人遷離，且稱已覓得買主準
    備出售系爭不動產予他人。因相對人即將出售系爭不動產，
    致請求標的之現狀變更，日後有不能強制執行或甚難執行之
    虞，有為假處分之必要。原法院雖依民事訴訟法第532條規
    定，准抗告人供擔保後禁止相對人就系爭不動產為移轉、出
    租、設定負擔及其他一切處分行為，然命供擔保金額過高，
    應以第一銀行核貸之最高限額抵押擔保債權總金額新臺幣（
    下同）669萬元之1/10即669,000元定擔保金額。爰就此部分
    提起抗告，聲明原裁定關於供擔保金額部分廢棄等語。
二、按債權人就金錢請求以外之請求，欲保全強制執行者，得聲
    請假處分。假處分，非因請求標的之現狀變更，有日後不能
    強制執行，或甚難執行之虞者，不得為之，民事訴訟法第53
    2條定有明文。又請求及假處分之原因，應釋明之；前項釋
    明如有不足，而債權人陳明願供擔保或法院認為適當者，法
    院得定相當之擔保，命供擔保後為假處分，此亦為同法第53
    3條前段準用第526條第1項、第2項規定所明定。另按法院定
    擔保金額而為准許假處分之裁定者，該項擔保係備供債務人
    因假處分所受損害之賠償（民事訴訟法第533條準用第526條
    第2項、第531條），其數額應依標的物受假處分後，債務人
    不能利用或處分該標的物所受之損害額，或因供擔保所受之
    損害額定之，非以標的物之價值為依據（最高法院63年台抗
    字第142號裁判意旨參照）。
三、經查：
　㈠本件抗告人主張系爭不動產為其所買受而借名登記在相對人
    名下，因相對人對此仍有爭議，且即將出售系爭不動產，為
    免相對人將系爭不動產所有權移轉予他人，致請求標的現狀
    變更，日後有不能強制執行或甚難執行之虞，有為假處分之
    必要等語。原裁定依據抗告人提出之嘉義忠孝郵局存證號碼
    000000號存證信函、通訊對話譯文、土地登記第二類謄本、
    建物登記第二類謄本、簽收簿及錄音光碟等件（見原審卷第
    11-23頁，錄音光碟另置於原審卷第25頁證物袋內），認抗
    告人對假處分之請求及原因，已為相當之釋明，乃裁定命其
    供擔保後，准為假處分。
  ㈡又法院定擔保金額而為准許假處分之裁定者，該項擔保係備
    供債務人因假處分所受損害之賠償，而抗告人聲請本件假處
    分之目的，係為禁止相對人就系爭不動產，於本案判決確定
    前為移轉、出租、設定負擔及其他一切處分行為，則因此可
    能導致相對人所受之損害，即屬假處分期間內，相對人不能
    為讓與等處分系爭不動產所受之損害。本院審酌假處分系爭
    不動產所可能造成相對人暫時無法處分之損害，於無其他特
    殊情狀下，通常得以系爭不動產價值按法定遲延利息即週年
    利率5%，加計自假處分時起至本案訴訟終結所需期間為計算
    之依據，且得由法院依職權就具體事實審查後酌定之。審酌
    系爭不動產向第一銀行貸款設定最高限額抵押權擔保債權總
    金額為669萬元，有上開土地及建物登記第二類謄本可稽，
    復為抗告人所不爭執（見本院卷第10頁），堪信為真實，應
    得作為系爭不動產價值推估之依據。故以此計算相對人因本
    件假處分所可能受有之損害，核屬適當公允。另抗告人所提
    本案訴訟屬得上訴第三審之事件，參酌各級法院辦案期限實
    施要點規定，推估本件假處分之本案訴訟進行約需4年4個月
    （第一、二、三審案件辦案期限分別為1年4個月、2年、1年
    ），堪認相對人因本件假處分可能遭受之損害約為1,449,50
    0元【計算式：6,690,000×5％×（4＋4/12）＝1,449,500】，爰
    酌定1,449,500元為抗告人應提供之擔保金。
  ㈢至抗告人主張：系爭不動產實際貸款金額為557萬元，且抗告
    人無業，除系爭不動產外，身無分文，由子扶養，原裁定酌
    定供擔保金額1,733,333元實屬偏高，抗告人無力負擔，應
    以第一銀行核貸之最高限額抵押擔保債權總金額之1/10即66
    9,000元定擔保金額等語，固提出放款帳戶查詢之手機畫面
    資料、證明書（見本院卷第13、15頁）為證。然該放款帳戶
    查詢之手機畫面資料並無註明其標的為何，是否為系爭不動
    產之貸款已屬可疑，況銀行實際貸款之數額通常亦非比照擔
    保物之價值全額為貸放，自難以此作為認定系爭不動產價值
    之依據。再者，抗告人縱有經濟狀況不佳之情形，然此並非
    得作為減輕其應提供擔保金額責任之依據，本件又無符合其
    他法定事由得減輕抗告人應提供擔保金額之責，是其此部分
    之主張，並不足採。
  ㈣從而，原裁定所定抗告人應提供之擔保金額為1,733,333元，
    尚有未洽，抗告意旨指摘原裁定此部分不當，聲明廢棄，為
    有理由，爰就原裁定關於擔保金額部分廢棄，另為裁定如主
    文第二項所示。又本件原法院雖係准抗告人假處分之聲請，
    惟抗告人對供擔保金額部分提起本件抗告，且尚未聲請假處
    分之強制執行，就假處分隱密性仍有維持之必要，故本院於
    裁定前，未使債務人即相對人就本件聲請為意見之陳述，併
    此敘明。
四、據上論結，本件抗告為有理由，爰裁定如主文。
中　　華　　民　　國　　111 　年　　3 　　月　　8 　　日
　　　　　　　　　民事第一庭    審判長法  官  翁金緞　

                                      法  官  蔡孟珊

                                      法  官  黃瑪玲
上為正本係照原本作成。
本裁定除以適用法規顯有錯誤為理由外，不得再抗告。如提再抗
告，應於收受送達後十日內向本院提出再抗告狀（須附繕本），
並繳納再抗告費新台幣一千元。
提起再抗告應委任律師或具有律師資格之人之委任狀；委任有律
師資格者，另應附具律師資格證書及釋明委任人與受任人有民事
訴訟法第466條之1第1項但書或第2項所定關係之釋明文書影本。
中　　華　　民　　國　　111 　年　　3 　　月　　8 　　日

                                      書記官 蘭鈺婷
【附註】
民事訴訟法第495條之1第2項準用同法第466條之1第1、2項規定
：
⑴對於第二審判決上訴，上訴人應委任律師為訴訟代理人。但上
  訴人或其法定代理人具有律師資格者，不在此限。
⑵上訴人之配偶、三親等內之血親、二親等內之姻親，或上訴人
  為法人、中央或地方機關時，其所屬專任人員具有律師資格並
  經法院認為適當者，亦得為第三審訴訟代理人。
民事訴訟法第466條之2第1項：
上訴人無資力委任訴訟代理人者，得依訴訟救助之規定，聲請第
三審法院為之選任律師為其訴訟代理人。